# 请教陈版和各位老师下，关于 PPP项目在建阶段通过在建工程的合理性

提问人：小熊吃 鸡 翅 时间：2021-11-11 14:33:04
背景：《关于海诺尔环保产业股份有限公司首次公开发行股票并在创业板上市申请文件的审核中心意见落实函》，
1 、问题：“请发行人结合《企业会计准则》及《企业会计准则解释》相关规定、同行业公司相关会计处理情况等，说明 BOT 项目建成前将发生的支出在“在建工程”科目核算是否准确。”
2 、事务所回复：《企业会计准则应用指南——会计科目和主要账务处理》规定，“在建工程”科目核算“企业基建、技改等在建工程发生的价值”，“企业发包的在建工程，按合同规定向承包企业预付工程款、备料款时，借记本科目，贷记‘银行存款’等科目”，“与承包企业办理工程价款结算时，按补付的工程款，借记本科目，贷记‘银行存款’、‘应付账款’”等科目，“在建工程应负担的职工薪酬，借记本科目、贷记‘应付职工薪酬’科目”，“在建工程发生的管理费、征地费、可行性研究费、临时设施费、公证费、监理费亦应负担的税费等，借记本科目（待摊支出），贷记‘银行存款’等科目”。 《企业会计准则解释第 2 号》（以下简称“解释第 2 号”）规定：“将基础设施建造发包给其他方的，不应确认建造服务收入，应当按照建造过程中支付的工程价款等考虑合同规定，分别确认为金融资产或无形资产。”《企业会计准则解释第 14 号》（以下简称“解释第 14 号”）规定：“社会资本方 根据 PPP 项目合同约定„„收费金额不确定的，该权利不构成一项无条件收取现金的 权利，应当在 PPP 项目资产达到预定可使用状态时，将相关 PPP 项目资产的对价金额 或确认的建造收入金额确认为无形资产„„”及“社会资本方根据 PPP 项目合同约定，在项目运营期间，满足有权收取可确定金额的现金（或其他金融资产）条件的，应当在 社会资本方拥有收取该对价的权利（该权利仅取决于时间流逝的因素）时确认为应收款 项„„应当在 PPP 项目资产达到预定可使用状态时，将相关 PPP 项目资产的对价金额 或确认的建造收入金额，超过有权收取可确定金额的现金（或其他金融资产）的差额，确认为无形资产。”解释第 2 号规定了 BOT 项目未确认建造收入的，需要将建造过程中的建造成本分别确认为金融资产或无形资产，但未明确在什么时点确认为金融资产或无形资产；解释第 14 号明确了社会资本方应当在 PPP 项目资产达到预定可使用状态时确认金融资产或无形资产。故，发行人将BOT 项目建成前建造过程中发生的支出在“在建工程”科目核算，待项目资产达到预定可使用状态后结转至金融资产或无形资产，符合企业会计准则及解释的相关规定。
BOT项目建设期间，发行人与同行业可比公司的会计处理不存在重大差异。发行人未确认建造服务收入，将建设过程中发生的土建成本、设备成本、人工费等通过“在建工程”科目归集核算。同行业可比公司中：a）绿色动力、上海环境将项目建设过程中发生的支出根据履约进度直接确认为金融资产或无形资产；b）三峰环境、中国天楹、旺能环境均将项目建设过程中发生的支出在“在建工程”科目核算，达到预定可使用状态时转入金融资产/无形资产核算；c）伟明环保、圣元环保 2021 年 1 月 1 日前将项目建设过程中发生的支出在“在建工程”科目核算，达到预定可使用状态时转入金融资产/无形资产核算； 2021 年 1 月 1 日起确认建造收入，并将相关建造期间确认的合同资产重分类至无形资产列报。
发行人建造期间未确认建造收入，将项目建设过程中发生的支出在“在建工程”科目核算，与可比公司会计处理不存在重大差异。
3 、疑问：但是根据财政部今年发布的实施问答：问：社会资本方执行《企业会计准则解释第 14 号》时，社会资本方在PPP项目建造期间形成的合同资产应当如何列报？（http://kjs.mof.gov.cn/zt/kjzzss/sswd/pppkjclsswd/202108/t20210810_3744021.htm）答：根据《企业会计准则第 14 号——收入》（财会〔 2017 〕 22 号）和《关于修订印发 2019 年度一般企业财务报表格式的通知》（财会〔 2019 〕 6 号）的相关规定，对于社会资本方将相关PPP项目资产的对价金额或确认的建造收入金额确认为无形资产的部分，在相关建造期间确认的合同资产应当在资产负债表“无形资产”项目中列报；对于其他在建造期间确认的合同资产，应当根据其预计是否自资产负债表日起一年内变现，在资产负债表“合同资产”或“其他非流动资产”项目中列报。
我的理解是PPP项目在建期间也是应该在“合同资产”科目核算，而不是通过“在建工程”科目了，但是海诺尔过会了，过会后的招股说明书PPP项目也都还是在“在建工程”，这是不是不太合理呢？

回答人：chenyiwei
PPP项目在建期间应确认合同资产（无形资产模式下仍列报为“无形资产”），而不能再在“在建工程”中核算。在建工程只能用于归集日后将形成固定资产的项目的成本。